【裁判字號】    95,簡上,168
【裁判日期】    951017
【裁判案由】    公共危險
【裁判全文】
臺灣彰化地方法院刑事判決             95年度簡上字第168號
公  訴  人  臺灣彰化地方法院檢察署檢察官
上  訴  人
即  被  告  乙○○
上列上訴人因公共危險案件，不服本院彰化簡易庭九十五年度彰
簡字第二一一號，中華民國九十五年六月三十日第一審簡易判決
（九十四年度偵字第八七０四號），提起上訴，本院管轄之第二
審合議庭裁定依簡式審判程序審理，判決如下：
    主      文
原判決撤銷。
乙○○失火燒燬現供人使用之住宅，處拘役伍拾伍日，如易科罰
金，以佰元折算壹日。
    犯  罪  事  實
一、乙○○與其家人共同居住在彰化縣彰化市○○里○○路三一
    ０號住宅內。乙○○係承租人（一樓為餐飲店面，二、三樓
    住家使用），本應注意上開住宅屋齡老舊，應定期進行屋內
    電源線路之維修保養及汰舊換新，避免因電線老舊破損或使
    用年限過久而發生短路進而引起火災，而其長期以該建築物
    經營餐飲事業，客觀上並無不能注意之特別情事，竟疏未注
    意及此，致前開住宅之二樓中央樓梯西側主臥房北面矮牆伴
    唱機下方處，於九十四年九月二十五日十八時十一分許，因
    電源花線短路起火，並引燃易燃物品、裝潢、造成火災，致
    燒燬前開房屋並延燒至隔壁董王錦珠所有、由丙○○使用之
    彰化縣彰化市○○路三一二號房屋三樓天花板，及張作林等
    人所有、由陳明章承租使用之彰化縣彰化市○○路三０八號
    房屋三樓天花板，幸因消防人員及時到場控制火勢，而使上
    開房屋免於燒燬。
二、案經彰化縣警察局彰化分局報請臺灣彰化地方法院檢察署檢
    察官聲請簡易判決處刑。
    理      由
一、按除被告所犯為死刑、無期徒刑、最輕本刑為三年以上有期
    徒刑之罪或高等法院管轄第一審案件者外，於前條第一項程
    序進行中，被告先就被訴事實為有罪之陳述時，審判長得告
    知被告簡式審判程序之旨，並聽取當事人、代理人、辯護人
    及輔佐人之意見後，裁定進行簡式審判程序，刑事訴訟法第
    二百七十三條之一第一項定有明文。本件被告乙○○所涉係
    死刑、無期徒刑、最輕本刑為三年以上有期徒刑之罪或高等
    法院管轄第一審案件以外之罪，並於本院行準備程序時就被
    訴事實為有罪之陳述，本院合議庭依前揭規定，經評議結果
    ，裁定行簡式審判程序，先予敘明。
二、上訴人即被告上訴意旨略以：被上訴人即被告已取得被害人
    之諒解，且已與其達成民事和解，請求從輕量刑，以使上訴
    人有自新的機會等語。經查：乙○○與其家人共同居住在彰
    化縣彰化市○○里○○路三一０號住宅內。乙○○係承租人
    （一樓為餐飲店面，二、三樓住家使用），本應注意上開住
    宅屋齡老舊，應定期進行屋內電源線路之維修保養及汰舊換
    新，避免因電線老舊破損或使用年限過久而發生短路進而引
    起火災，而其長期以該建築物經營餐飲事業，客觀上並無不
    能注意之特別情事，竟疏未注意及此，致前開住宅之二樓中
    央樓梯西側主臥房北面矮牆伴唱機下方處，於九十四年九月
    二十五日十八時十一分許，因電源花線短路起火，並引燃易
    燃物品、裝潢、造成火災，致燒燬前開房屋並延燒至隔壁董
    王錦珠所有、由丙○○使用之彰化縣彰化市○○路三一二號
    房屋三樓天花板，及張作林等人所有、由甲○○承租使用之
    彰化縣彰化市○○路三０八號房屋三樓天花板，幸因消防人
    員及時到場控制火勢，而使上開房屋免於燒燬之事實，業據
    其於警訊、偵查中及本院審理時均坦承不諱，核與證人丙○
    ○、甲○○於警、偵訊中之供述情節相符，復有彰化縣消防
    局火災原因調查報告書一份、現場照片四十八張等附卷可稽
    ，足徵被告自白核與事實相符，應堪採信。本件犯罪事證明
    確，被告犯行堪以認定，自應依法論科。
三、被告行為後，刑法於九十四年二月二日修正公布，並於九十
    五年七月一日施行，關於本案應適用之新、舊法，茲比較如
    下：
  (一)刑法第二條第一項規定，係規範行為後法律變更所生新舊
      法律比較適用之準據法，於九十五年七月一日刑法施行後
      ，應適用刑法第二條第一項之規定，為「從舊從輕」之比
      較（最高法院九十五年五月二十三日第八次刑事庭會議決
      議第一點第一項參照）。
  (二)修正前罰金罰鍰提高標準條例第二條前段（現已刪除）規
      定，就其原定數額提高為一百倍折算一日，則本件被告行
      為時之易科罰金折算標準，應以銀元三百元折算一日，經
      折算為新臺幣後，應以新臺幣九百元折算為一日。惟修正
      後刑法第四十一條第一項前段則規定：「犯最重本刑為五
      年以下有期徒刑，而受六個月以下有期徒刑或拘役之宣告
      者，得以新臺幣一千元、二千元或三千元折算一日，易科
      罰金」，比較修正前後之易科罰金折算標準，以九十五年
      七月一日修正公布施行前之規定，較有利於被告，則應適
      用修正前刑法第四十一條第一項前段規定，定其折算標準
      。
  (三)依刑法第二條第一項規定為「從舊從輕」之新、舊刑法比
      較時，應就罪刑有關之共犯、未遂犯、連續犯、想像競合
      犯、牽連犯以及累犯加重、自首減輕、暨其他法定加減原
      因、與加減例等一切情形，綜其全部之結果，而為比較，
      再適用有利於行為人之法律處斷，而不得一部割裂分別適
      用不同之新舊法（最高法院二十四年上字第四六三四號判
      例意旨、九十五年第八次刑事庭會議決議參照）。則經綜
      合比較新、舊法之結果，以被告行為時之舊法較有利於被
      告，依刑法第二條第一項前段規定，本案自應適用被告行
      為時之法律即修正前刑法第四十一條第一項有關易科罰金
      之規定。
四、核被告所為，係犯刑法第一百七十三條第二項之失火燒燬現
    供人使用之住宅罪。原審判決對被告論罪科刑，固非無見，
    惟因上述刑法修正施行之結果，而不及就「易科罰金」之折
    算標準比較新、舊法之適用，致無可維持，故被告之上訴雖
    無理由，仍應由本院撤銷改判。爰審酌被告因一時疏忽，致
    生本件火災，非僅燒燬自己之房舍，復使被害人董王錦珠及
    張作林等人受有上述之財物損失，幸未造成任何人員之傷害
    ，雖曾與部分被害人和解，但仍有部分被害人未達成和解，
    及犯罪後坦承犯行態度良好等一切情狀，量處如主文所示之
    刑，並諭知易科罰金之折算標準，以示懲處。
據上論斷，應依刑事訴訟法第四百五十五條之一第一項、第三項
、第二百七十三條之一第一項、第三百六十九條第一項前段、第
三百六十四條、第二百九十九條第一項前段，刑法第一百七十三
條第二項、修正前刑法第四十一條第一項前段，修正前罰金罰鍰
提高標準條例第二條，判決如主文。
本案經檢察官洪紹文到庭執行職務。
中    華    民    國    95    年    10    月    17    日
                  刑事第一庭    審判長法  官   葉榮郎
                                      法  官   黃玉齡
                                      法  官   郭麗萍
以上正本證明與原本無異。
本件不得上訴。
中    華    民    國    95    年    10    月    17    日
                                      書記官  吳金良
中華民國刑法第173條
（放火或失火燒燬現住建築物及交通工具罪）
放火燒燬現供人使用之住宅或現有人所在之建築物、礦坑、火車
、電車或其他供水、陸、空公眾運輸之舟、車、航空機者，處無
期徒刑或7年以上有期徒刑。
失火燒燬前項之物者，處 1 年以下有期徒刑、拘役或 5 百元以
下罰金。
第 1 項之未遂犯罰之。
預備犯第 1 項之罪者，處 1 年以下有期徒刑、拘役或 3 百元以
下罰金。


司法院資訊處製作；財團法人民間司法改革基金會備份。
